【裁判字號】    98,交聲,460
【裁判日期】    980930
【裁判案由】    違反道路交通管理處罰條例聲明異議
【裁判全文】
臺灣士林地方法院交通事件裁定         98年度交聲字第460號
原處分機關  臺北市交通事件裁決所
異議人即    甲○○
受處分人
上列異議人即受處分人因違反道路交通管理處罰條例案件，對於
臺北市交通事件裁決所民國98年3 月26日所為之處分（原處分案
號：北市裁申字第裁22-AV0000000號），聲明異議，本院裁定如
下：
    主  文
原處分撤銷。
甲○○機器腳踏車駕駛人，爭道行駛而有機器腳踏車任意駛出邊
線之情形，處罰鍰新臺幣陸佰元，並記違規點數壹點。
    理  由
一、按雙黃實線設於路段中，用以分隔對向車道，並雙向禁止超
    車、跨越或迴轉，道路交通標誌標線號誌設置規則第149 條
    第1 項第1 款第8 目定有明文。又按汽車駕駛人爭道行駛時
    ，任意駛出邊線或任意跨越兩條車道行駛，處新臺幣（下同
    ）600 元以上1,800 元以下罰鍰，道路交通管理處罰條例第
    45條第12款亦有明文。汽車駕駛人違反同條例第45條所列條
    款之一者，除依原條款處罰鍰外，並予記違規點數1 點，道
    路交通管理處罰條例第63條第1 項第1 款亦定有明文。
二、原處分意旨略以：異議人即受處分人甲○○於98年2 月2 日
    7 時47分許，騎乘其所有之車牌號碼CZG-711 號重型機車（
    下稱上開機車），在臺北市內湖區○○○路○ 段處，未依標
    線指示即跨越雙黃線行駛，經警逕行舉發「任意駛出邊線」
    之違規，爰依道路交通管理處罰條例第45條第12款，處罰鍰
    600 元。（原處分機關漏引第63條第1 項第1 款之規定，應
    記違規點數1 點。）
三、聲明異議意旨略以：舉發單上之違規地點僅簡載為「民權東
    路6 段」，惟民權東路6 段共有5 個路口，其記載方式過於
    含糊，實與違反道路交通管理事件統一裁罰基準及處理細則
    第20條第1 項第2 款有違。又觀採證照片，其上所示之時間
    係以手寫方式載上，如何證明為正確違規時間，實有查證必
    要。再伊當時係為閃避右側車道之汽車，而違反交通法規，
    應屬避免意外發生所為之緊急避難，且伊之行為並未發生危
    害，違規情節實屬輕微，應以不舉發為宜，為此懇請撤銷原
    處分云云。
四、經查：
    (一)異議人甲○○於98年2 月2 日7 時47分許，騎乘車牌號碼
      CZG-711 號重型機車，行經臺北市內湖區○○○路○ 段處
      ，因任意跨越雙黃線而駛入對向車道，經警以科學儀器拍
      照取得證據，並以異議人即機車所有人為被通知人製單逕
      行舉發違規之事實，為異議人所不爭執，復有臺北市政府
      警察局北縣警交大字第AV0000000 號舉發違反道路交通管
      理事件通知單1 紙、現場採證照片1 張在卷可稽，此部分
      事實，堪以認定。
    (二)異議人雖質以舉發單上之違規地點並未詳載，有違違反道
      路交通管理事件統一裁罰基準及處理細則第20條第1 項第
      2 款規定，惟觀該條款規定「違反本條例之行為，民眾得
      以言詞或其他方式，向公路主管或警察機關敘明下列事項
      ，檢舉違反道路交通管理事件：二、違規行為發生地點、
      日期、時間及違規事實內容」，其所適用為民眾舉發違規
      之情形，與本件係員警逕行舉發有別。再觀臺北市政府警
      察局內湖分局98年3 月18日北市警內分交字第0983067310
      0 號函文說明三：本案執勤員警表示，於98年2 月2 日7
      時47分巡經本市內湖區○○○路○ 段11巷，查該巷內雙黃
      實線清楚易辯，然旨揭車輛駕駛人行經上開路段，未遵守
      標線指示事項行車，明顯違反規定，執勤員警依法逕行舉
      發並無違誤之處，次查逕行舉發案件係由本局交通警察大
      隊統一製單舉發、寄送，因違規地點代碼無法顯示巷、弄
      ，旨揭車輛違規地點係本市內湖區○○○路○ 段11巷，違
      規通知單上註記違規地點為民權東路6 段（代碼：05026
      ），並無違誤之處等語，有上開函文1 紙在卷可稽，原舉
      發單位既已詳查該路段為劃設雙黃實線之雙向車道，且該
      違規地點實際上明確可認，僅係無法詳載於舉發單上，此
      並無違行政程序法第5 條「行政行為之內容應明確」原則
      ，是異議人所認容有誤會。
    (三)經本院依職權函詢原舉發單位本件違規之日期、時間，原
      舉發單位函覆：旨揭交通違規案件日期、時間為98年2 月
      2 日7 時47分，並附有一舉發採證照片，該照片右下方有
      一電腦顯示之「2 7:47」數字，即為2 日7 時47分之意，
      有臺北市政府警察局內湖分局98年8 月24日北市警內分交
      字第09832117300 號函暨檢附之採證照片1 張，是本件違
      規時間之認定應無疑義。再細觀該採證照片，異議人之機
      車確實行駛於雙黃線左方，而其右方為一列排隊停等紅燈
      之自小客車，該路段車輛雖多卻依序排列，並無異議人所
      述交通紊亂之情，且該列自小客車既處於停等紅燈之靜止
      狀態，當無可能有碰撞異議人之虞，是異議人辯稱其違規
      行為係為閃避右側汽車之緊急避難云云，顯與事實不符，
      異議人所辯，尚難採憑。
五、綜上，堪認異議人確有本件違規事實，原處分機關依據道路
    交通管理處罰條例第45條第12款，裁處異議人罰鍰600 元，
    固非無見，然汽車駕駛人違反道路交通管理處罰條例第45條
    之規定者，依同條例第63條第1 項第1 款規定，除依原條款
    處罰鍰外，並應予記違規點數1 點，異議人既於申訴狀、異
    議狀中皆未否認其為實際駕駛人，復無依同條例第85條之規
    定陳報應歸責之人，可認異議人確為實際駕駛人，原處分機
    關漏未依該規定記違規點數，自有未合，本件異議人之聲明
    異議雖無理由，然原處分既有前揭可議之處，即屬無可維持
    ，應由本院予以撤銷，另裁定如主文第2 項所示，以資適法
    。
據上論斷，應依道路交通案件處理辦法第20條前段，裁定如主文
。
中    華    民    國    98    年    9     月    30    日
                        交通法庭法  官  高雅敏
以上正本證明與原本無異。
如不服本裁定應於送達後5日內向本院提出抗告狀。
                                書記官  陳映羽
中    華    民    國    98    年    9     月    30    日


司法院資訊處製作；財團法人民間司法改革基金會備份。
